【裁判字號】    98,訴,3045
【裁判日期】    991216
【裁判案由】    毒品危害防制條例
【裁判全文】
臺灣板橋地方法院刑事判決              98年度訴字第3045號
公  訴  人  臺灣板橋地方法院檢察署檢察官
被      告  成可薇
選任辯護人  周威君律師
上列被告因違反毒品危害防制條例案件，經檢察官提起公訴（98
年度偵續字第211 號），本院判決如下：
    主  文
成可薇無罪。
    理  由
一、公訴意旨略以：被告成可薇明知海洛因、安非他命、氟硝西
    泮（俗稱FM2 ）分屬毒品危害防制條例所列之第1 、2 、3
    級毒品，不得非法販賣，竟與其前夫葉為翰共同基於意圖營
    利之犯意，於附表所示時間，在附表所示地點，以附表所示
    交易方式，販賣上開毒品予附表所示交易對象。嗣於96年12
    月13日11時5 分許，與葉為翰同時為警在臺北縣樹林市○○
    路635 號16樓之2 查獲，並扣得12顆FM2 、郵局掛號單1 疊
    、郵局存簿帳冊1 本、手寫帳冊1 本及電話號碼0000000000
     號 行動電話1 具（含SIM 卡1 張），復經警方帶同葉為翰
    前往臺中縣龍井新庄郵局，另扣得販賣寄送予陳良榮裝有5
    顆FM2 之郵件包裹1 封，因認被告涉有毒品危害防制條例第
    4 條第1 、2 、3 項販賣第1 、2 、3 級毒品罪嫌。
二、按犯罪事實應依證據認定之，無證據不得認定犯罪事實；不
    能證明被告犯罪者，應諭知無罪之判決，刑事訴訟法第154
    條第2 項、第301 條第1 項分別定有明文。次按認定不利於
    被告之事實，須依積極證據，苟積極證據不足為不利於被告
    事實之認定時，即應為有利於被告之認定，更不必有何有利
    之證據；又認定犯罪事實所憑之證據，雖不以直接證據為限
    ，間接證據亦包括在內；然而無論直接或間接證據，其為訴
    訟上之證明，須於通常一般之人均不致有所懷疑，而得確信
    其為真實之程度者，始得據為有罪之認定，有最高法院30年
    上字第816 號、76年度臺上字第4986號判例意旨可參。又施
    用毒品者，其所稱向某人購買之供述，須強證據以擔保其供
    述之真實性。良以施用毒品者其供述之憑信性本不及於一般
    人，況施用毒品者其供出來源，因而破獲者，法律復規定得
    減輕其刑，其有為偵查機關誘導、或為邀輕典而為不實之陳
    述之可能，其供述之真實性自有合理之懷疑。是本院一貫之
    見解，認施用毒品者關於其向某人購買毒品之供述，必須補
    強證據佐證，以擔保其供述之真實性，俾貫澈刑事訴訟無罪
    推定及嚴格證明之基本原則。而茲所謂補強證據，指其他有
    關證明施用毒品者之關於毒品交易之供述真實性之相關證據
    而言，必須與施用毒品者關於毒品交易之供述，具有相當程
    度之關連性，而足使一般人對施用毒品者關於毒品交易之供
    述，並無合理之懷疑存在，而得確信其為真實，始足當之，
    亦有最高法院94年度臺上字第2033號裁判要旨可資參照。再
    證據之證明力，雖由法官評價，然心證之形成，由來於經嚴
    格證明之證據資料之推理作用，通常有賴數個互補性之證據
    始足以形成確信心證，單憑一個證據則較難獲得正確之心證
    。尤其具有對向性關係之單一證據，如毒品交易之買賣雙方
    ，買方或為獲邀減刑寬典，不免有作利己損人之不實供述之
    虞。此種虛偽危險性較大之被告以外之人所為之陳述，為避
    免其嫁禍他人，藉以發見實體之真實，除以具結、交互詰問
    、對質等方法，以擔保其真實性外，自仍應認有補強證據以
    增強其陳述之憑信性，始足為認定被告犯罪事實之依據。又
    數罪併罰案件，因其所涉及之訴訟客體有數個以上，各個犯
    罪事實彼此互不相屬，故均須有補強證據，不得籠統為同一
    之觀察，有最高法院99年度臺上6944號判決意旨可資參照。
三、公訴人認為被告涉有前揭販賣第1 、2 、3 級毒品犯行，無
    非係以被告於警詢及檢察官偵查中供述、證人葉為翰於警詢
    及檢察官偵查中、證人謝文香、陳良榮於檢察官偵查中之證
    述、0000000000號行動電話通聯調閱查詢單、通訊監察譯文
    ，網路列印資料、雅虎奇摩電子郵件申請人基本資料為據。
四、訊據被告堅決否認有何共同販賣第1 、2 、3 級毒品犯行，
    辯稱：伊並未與葉為翰共同販賣毒品，伊只有幫葉為翰撥打
    電話予陳良榮，詢問陳良榮有無至郵局領取物品等語。
五、證據能力：
  (一)被告以外之人於審判外之言詞或書面陳述，除法律有規定者
    外，不得作為證據；被告以外之人於審判外向法官所為之陳
    述，得為證據；被告以外之人於偵查中向檢察官所為之陳述
    ，除顯有不可信之情況者外，得為證據；被告以外之人於審
    判外之陳述，雖不符刑事訴訟法第159 條之1 至第159 條之
    4 之規定，而經當事人於審判程序同意作為證據，法院審酌
    該言詞陳述或書面陳述作成時之情況，認為適當者，亦得為
    證據。當事人、代理人或辯護人於法院調查證據時，知有第
    159 條第1 項不得為證據之情形，而未於言詞辯論終結前聲
    明異議者，視為有前項之同意，刑事訴訟法第159 條第1項
    、第159 條之1 、第159 條之5 分別定有明文。
  (1)證人葉為翰於警詢時所為之陳述，雖屬審判外之陳述，然被
    告及其辯護人於本院審理時陳明同意證人葉為翰於警詢時之
    陳述為證據（見本院98年10月13日準備程序筆錄），於本院
    審理時亦未主張排除證人葉為翰陳述之證據能力，且迄於本
    院言詞辯論終結前均未表示異議（見本院99年11月17日審判
    筆錄），本院審酌證人葉為翰之證述應無重大瑕疵且與事實
    相符，故依前開法條規定，應認證人前開審判外之證述，自
    得為證據。
  (2)證人葉為翰、謝文香、陳良榮於偵查中向檢察官所為之陳述
    ，雖屬審判外之陳述，惟現階段刑事訴訟法規定檢察官代表
    國家偵查犯罪、實施公訴，依法其有訊問被告、證人及鑑定
    人之權，證人、鑑定人且須具結，而實務運作時，檢察官偵
    查中向被告以外之人所取得之陳述，原則上均能遵守法律規
    定，不致違法取供，其可信度極高，是以，刑事訴訟法於92
    年2 月6 日修正時，即為兼顧理論與實務，以該法第159 條
    之1 第2 項規定，除顯有不可信之情況者外，得為證據。證
    人葉為翰、謝文香、陳良榮於偵查中依法具結後向檢察官所
    為之陳述，並非檢察官非法取供而得，且並無證據證明前開
    證人於檢察官偵查中所為證述有何誤認之情形，並無顯不可
    信之情況，自得作為證據。
  (二)被告及其辯護人對起訴書證據清單編號5 至9 所示之證據之
    證據能力同意有證據能力（見本院98年10月13日準備程序筆
    錄），經本院於審理期日提示上開證據並告以要旨，被告及
    辯護人就此部分證據之證據能力均未聲明異議（見本院99年
    11月17日審判筆錄），且查並無不得作為證據之事由，依法
    自得作為證據。
六、得心證之理由：
  (一)被告於警詢中否認知悉葉為翰販毒情事，亦否認有以電話或
    其他方式與買家談論交易毒品情事（見96年度偵字29956 號
    偵查卷第30至35頁）。其於檢察官偵查中供稱：伊知道葉為
    翰販賣海洛因、甲基安非他命、FM2 ，但伊沒有幫葉為翰販
    毒。若有他人撥打電話欲向葉為翰購買毒品而葉為翰不方便
    接聽電話時，伊會幫葉為翰接聽電話，依葉為翰告知伊之價
    錢告知對方，伊再轉告葉為翰，由葉為翰與對方接洽，伊無
    權決定交易之價錢、數量及地點，伊亦無幫葉為翰交付毒品
    予他人。葉為翰曾經搭載伊與謝文香見面，但葉為翰獨自下
    車與謝文香交易毒品，伊未下車亦未參與。伊有幫葉為翰撥
    打電話詢問陳良榮有無收到物品，伊並無郵寄FM2 予陳良榮
    等語（見96年度偵字第29956 號偵查卷第107 至109 頁、第
    255 至256 頁）。證人葉為翰於警詢、檢察官偵查中證稱：
    96年8 月至同年12月8 日為止，伊賣甲基安非他命予謝文香
    7 、8 次，每次約2,000 至3,000 元不等。伊亦有於網路刊
    登販賣FM2 廣告，96年11月底，陳良榮向伊購買5 顆FM2 ，
    伊以郵寄方式寄予陳良榮，後來陳良榮稱未收到，伊又再寄
    一次。被告知道伊在販賣海洛因、甲基安非他命及FM2 但被
    告並未幫伊販賣毒品。若有人來電購毒而伊不方便接聽電話
    時，伊會叫被告幫伊接聽電話，但被告無法決定交易毒品價
    格、數量、方式等事宜，被告會將電話交予伊或轉述伊所言
    予對方，抑或事後由伊回電，被告沒有參與販賣，亦無幫伊
    交付毒品予他人等語（見96年度偵字29956 號偵查卷第10至
    15頁、第19至22頁、第102 至107 頁、第180 至181 頁）。
    被告於檢察官偵查中雖自承知悉葉為翰販賣毒品，然否認與
    葉為翰有販賣毒品之犯意聯絡，而單純「知悉」他人犯罪，
    要與「犯意聯絡」有間，故單純被告知悉葉為翰販買毒品一
    節，尚無法推論被告與葉為翰就販賣毒品犯行有犯意聯絡。
    再依被告及證人葉為翰所述，被告雖曾為葉為翰接聽購毒者
    來電，然被告並無與購毒者洽談毒品價格、數量等交易內容
    之情形，僅單純轉述購毒者或葉為翰所述內容，被告是否有
    販賣毒品之犯意，即非無疑。況被告與證人葉為翰並未提及
    被告為葉為翰接聽電話之時間為何，該等購毒者為何，則渠
    等嗣後是否確為該等毒品交易不得而知，尚難以被告及證人
    葉為翰前開空泛籠統之陳述，遽認被告參與公訴意旨所指販
    賣第1 、2 級毒品毒品予謝文香、販賣第3 級毒品予陳良榮
    犯行。
  (二)證人謝文香於檢察官偵查中證稱：伊自96年8 月起至同年12
    月止，曾向葉為翰購買海洛因及安非他命7 、8 次，交易地
    點都在伊位於臺北縣板橋市○○○街住處巷子口、臺北縣樹
    林市○○路當舖及傢俱行、臺北縣樹林市○○路、保安街統
    一便利超商附近，伊未曾向被告購買毒品。伊與葉為翰交易
    毒品時，曾見過被告1 、2 次，但被告沒有下車，亦未跟伊
    談及毒品交易之事。伊與葉為翰係以電話約定購買毒品之種
    類、數量及交易的地點。伊撥打電話予葉為翰，若葉為翰在
    睡覺，被告會接聽電話，詢問何事，伊會告知被告欲購買何
    種毒品及數量，被告會告知伊稍後回電，之後便由葉為翰親
    自與伊聯絡確認交易之毒品數量，並與伊約定交易地點，被
    告無法決定買賣毒品之事（見96年度偵字29956 號偵查卷第
    112 至113 頁、98年度偵續字211 號偵查卷第24至26頁）。
    依證人謝文香前開所述可知，謝文香購買海洛因、甲基安非
    他命係與葉為翰聯絡，僅於葉為翰無法接聽電話時，由被告
    代為接聽，然被告僅是單純接收謝文香敘述購毒內容，被告
    並無與謝文香洽談購毒事宜，亦無法決定是否進行交易，均
    須待葉為翰自行與謝文香聯絡交易毒品內容，果被告係與葉
    為翰共同販賣海洛因、甲基安非他命，其應可逕自與謝文香
    洽談、約定交易內容，應不致如證人謝文香所述再另由葉為
    翰親自與之聯絡確認所交易毒品數量及地點等事。再證人謝
    文香於檢察官偵查中證稱：「（問：你在96年12月14日於檢
    察官偵訊時有提到，你與葉為翰交易毒品時，成可薇坐在車
    上，成可薇有無見到你們在交易毒品？）我跟葉為翰交易的
    情形是，葉為翰開車來之後，就會在我旁邊把車窗搖下來，
    這二次就是成可薇就坐在車上的副駕駛座，我會趴在駕駛座
    旁邊，然後將錢拿進去給葉為翰，葉為翰就會當場交付毒品
    給我，在樹林火車站的那一次是成可薇把安非他命及海洛因
    拿給我，我把錢交給成可薇，這一次是5,000 元；另外一次
    在我板橋市○○○街2 巷的住處巷口時，這一次是我把錢交
    給葉為翰，葉為翰交給我1,000 元的海洛因，至於97年12月
    8 日晚間在板橋市○○○街2 巷口那一次，成可薇不在車上
    ，只有葉為翰」、「（問：97.12.8 那一次，成可薇有無幫
    你聯絡？）沒有，是直接跟葉為翰聯絡，成可薇會接電話的
    情況，大概都是葉為翰在睡覺」、「（問：你說的樹林火車
    站那一次是否在樹林市○○路當舖及家俱行附近？）不是，
    中正路當舖及家俱行那一次成可薇沒有在場，這一次也不是
    成可薇接電話」、「（問：成可薇知道葉為翰販賣毒品給你
    ？）對，他知道，我記得最清楚的就是在樹林火車站交易的
    那一次，時間是96年10月、11月左右，當時我是從淡水回來
    ，路上我一直在跟葉為翰聯絡毒品交易，後來約在樹林火車
    站，我總共買3,000 元的海洛因及2,000 元的安非他命，海
    洛因我是買「81」的1 包、安非他命是1 包，這一次就是成
    可薇從副駕駛座的車窗拿毒品給我，我直接把錢交給成可薇
    ，成可薇再把錢交給葉為翰」等語（見98年度偵續字211 號
    偵查卷第24至26頁），證人謝文香於回答檢察官詢問其與葉
    為翰交易毒品時，被告在場之情形，證人先稱2 次交易時，
    葉為翰駕車前來，被告坐在副駕駛座，伊趴在駕駛座，伊交
    付金錢予葉為翰，葉為翰交付毒品予伊，後則稱96年10、11
    月左右在樹林火車站交易時，伊與葉為翰聯絡毒品交易，被
    告由副駕駛座車窗交付海洛因、甲基安非他命予伊，其交付
    5,000 元予被告，而板橋市○○○街2 巷口交易時，被告不
    在場，伊交付金錢予葉為翰，葉為翰交付海洛因予伊，證人
    謝文香就其與葉為翰毒品交易時交付金錢、毒品之情節，於
    同一庭期所述反覆，則其所述是否信實，至有可疑。況依證
    人謝文香所述，其與葉為翰在樹林火車站交易該次，交易前
    ，其均與葉為翰聯絡毒品交易事宜，而實際交易時，葉為翰
    亦駕車到場交易，既如此，何須假手被告輾轉交付毒品及金
    錢，證人謝文香所述情節實屬違常牽強，要難採信。再觀諸
    證人謝文香前開所述，被告並無參與證人謝文香與葉為翰在
    板橋市○○○街2 巷口交易1,000 元海洛因之舉，故證人謝
    文香前開證述，尚無法為公訴意旨所指被告如附表編號1 、
    2 所示與葉為翰共同販賣海洛因、甲基安非他命予甲基安非
    他命犯行之佐證。
  (三)證人陳良榮於檢察官偵查中及本院審理時證稱：96年11月18
    、19日間，伊見到網路所刊登販售安眠藥之廣告，而與葉為
    翰聯絡購買安眠藥，葉為翰以郵寄方式寄予伊並撥打電話告
    知伊前往取件，第1 次伊未收到葉為翰寄送之安眠藥，伊與
    葉為翰聯絡，葉為翰表示會再寄送ㄧ次，伊有收到補寄之物
    。96年11月22日、同年月24日，伊與持用0000000000號行動
    電話之女子通話，該女子詢問伊有無前往郵局拿取安眠藥，
    伊向葉為翰購買安眠藥，伊沒有要買FM2 ，伊不知電話中女
    子所言安眠藥是否係FM2 等語（見96年度偵字29956 號偵查
    卷第244 至248 、98年度偵續字211 號偵查卷第頁31至32頁
    、本院99年11月18日審判筆錄）。依證人陳良榮所述，本案
    FM2 之販售及寄送過程，證人陳良榮均係與葉為翰聯絡，被
    告並無參與議定販賣及寄送FM2 之舉，而縱被告嗣後撥打電
    話詢問陳良榮有無收受寄送之物，然並無證據證明被告知悉
    此次寄送或是陳良榮所欲領取之物為FM2 ，要難僅以被告前
    開詢問之舉即認被告參與葉為翰販賣FM2 犯行，故證人陳良
    榮前開所述，尚無法為公訴意旨所指被告如附表編號3 所示
    與葉為翰共同販賣FM2 予陳良榮犯行之佐證。
  (四)0000000000號行動電話於96年11月22日12分36秒、同年月24
    日12時38分13秒與0000000000號行動電話之對話，係2 名男
    子所為；於同年月24日13時26分47秒與0000000000號行動電
    話之對話，係1 男1 女所為，而前開1 男1 女所為之對話內
    容為「男：請問你那是那邊？女：你是陳先生。男：我以為
    是什麼電話。女：你有去領那個了嗎？男：因為我時間都和
    郵局不合。女：不然星期一再看看。男：好、好。」等情，
    有本院99年8 月5 日勘驗筆錄、通訊監察譯文（見96年度偵
    字29956 號偵查卷第36頁）在卷可參，又被告自承前開96年
    11月24日13時26分47秒之通話係其與陳良榮所為（見本院99
    年8 月5 日準備程序筆錄），故前開通話內容，僅96年11月
    24日13時26分47秒之通話與被告犯行有關，然觀諸前開對話
    內容，僅被告詢問陳良榮是否領取物品，與前開被告供述、
    證人陳良榮所述情節相符，而該等對話尚不足證明被告與葉
    為翰共同販賣FM2 予陳良榮，亦如前述，故此部分自不足為
    公訴人所指被告販賣FM2 予陳良榮犯行之佐證。又依證人謝
    文香所述，公訴人意旨所指其與葉為翰在臺北縣樹林火車站
    、臺北縣板橋市○○○街2 巷巷口所為毒品交易過程，其均
    係與葉為翰聯絡，故謝文香與葉為翰所持有之0000000000號
    行動電話就前開交易所為之通話內容，應非被告所為，自無
    法以此為公訴人所指被告販賣海洛因、甲基安非他命予謝文
    香犯行之佐證。至其餘0000000000號行動電話與謝文香、陳
    良榮以外之人所為之通話部分，自與本案無關，亦不足為公
    訴意旨所指被告犯行之證據。
  (五)卷附網頁列印資料、雅虎奇摩電子郵件申請人基本資料，固
    可證明葉為翰於網路上刊登販賣FM2 訊息，然並無法證明被
    告參與其事。
  (六)行政院衛生署草屯療養院鑑定書雖可證明扣案白色錠劑17顆
    為FM2 ，然並無證據證明前開FM2 及扣案郵局掛號單、郵局
    存款帳冊、手寫帳冊、0000000000號行動電話、寄予陳良榮
    裝有5 顆FM2 之郵件包裹為被告所有，況單純持有00000000
    00號行動電話、第3 級毒品FM2 ，並無法認定有何販賣毒品
    之舉，而公訴人復未釋明郵局掛號單、郵局存款帳冊與本案
    有何關聯，自無從以之證明公訴人所指被告販賣第1 、2 、
    3 級毒品之犯行。而被告並無寄送FM2 予陳良榮，該寄予陳
    良榮之郵件包裹，自與被告無關，亦無從為公訴意旨所指被
    告販賣FM2 予陳良榮犯行之佐證。
七、揆諸以上各節所述，公訴人所舉證據尚難證明被告如附表編
    號1 、2 所示與葉為翰共同販賣海洛因、甲基安非他命予謝
    文香、如附表編號3 所示與葉為翰共同販賣FM2 予陳良榮日
    之犯行，此外，復查無其他積極事證足證被告有公訴意旨所
    指犯行，依前揭之說明，自應為被告無罪之諭知。
據上論斷，應依刑事訴訟法第301 條第1 項，判決如主文。
本案經檢察官張慶林到庭執行職務。
中    華    民    國    99    年    12    月    16    日
                  刑事第十一庭審判長法  官  李君豪
                                    法  官  錢衍蓁
                                    法  官  何燕蓉
如不服本判決，應於判決送達後10日內敘明上訴理由，向本院提
出上訴狀 (應附繕本) ，上訴於臺灣高等法院。其未敘述上訴理
由者，應於上訴期間屆滿後20日內向本院補提理由書「切勿逕送
上級法院」。
上列正本證明與原本無異。
                                    書記官  王元佑
中    華    民    國    99    年    12    月    21    日
附表（經檢察官於98年10月2日補充理由書更正）
  ┌──┬─────┬───────┬────┬──────────────────────┐
  │編號│ 交易時間 │   交易地點   │交易對象│    交易方式                                │
  ├──┼─────┼───────┼────┼──────────────────────┤
  │ 1  │96年8 月至│臺北縣板橋市滿│謝文香  │葉為翰以其持有之0000000000號行動電話與謝文香│
  │    │12月間    │平二街巷口    │        │持用之行動電話0000000000號聯繫後，葉為翰駕車│
  │    │          │              │        │搭載成可薇至前開地點，以新臺幣（下同）1,000 │
  │    │          │              │        │元之代價，販賣海洛因予謝文香。              │
  │    │          │              │        │                                            │
  ├──┼─────┼───────┼────┼──────────────────────┤
  │ 2  │96年10月至│臺北縣樹林市樹│謝文香  │葉為翰以其持有之0000000000號行動電話與謝文香│
  │    │11月間    │林火車站附近某│        │持用之行動電話0000000000號聯繫後，葉為翰駕車│
  │    │          │處            │        │搭載成可薇至前開地點，以3,000 、2,000 元之代│
  │    │          │              │        │價，販賣海洛因、安非他命各1 包予謝文香。    │
  │    │          │              │        │                                            │
  ├──┼─────┼───────┼────┼──────────────────────┤
  │ 3  │96年11月下│以郵局代收貨款│陳良榮  │自96年6 月8 日起，在網際光華螞蟻市場衛生市場│
  │    │旬月      │快遞托運方式郵│        │網站上，刊登販賣FM2 之訊息，並留下0000000000│
  │    │          │寄FM2         │        │號電話號碼及lancer00000000＠yahoo.com.tw電子│
  │    │          │              │        │郵件信箱為聯絡方式，俟有買主陳良榮以00000000│
  │    │          │              │        │06號行動電話聯絡後，葉為翰以2,500 元之代價販│
  │    │          │              │        │賣5 顆FM2 予陳良榮。逾96年11月下旬寄出，而成│
  │    │          │              │        │可薇則數次以電話予陳良榮確認是否已收到。    │
  │    ├─────┼───────┼────┼──────────────────────┤
  │    │96年12月11│同上          │陳良榮  │因上次之寄送陳良榮未收到，故再寄送5 顆FM2 ，│
  │    │日        │              │        │本次價款因加上郵資代收貨價為2,800元。       │
  └──┴─────┴───────┴────┴──────────────────────┘

司法院資訊處製作；財團法人民間司法改革基金會備份。
